【裁判字號】    90,交聲,10
【裁判日期】    900713
【裁判案由】    違反道路交通管理處罰條例聲明異議
【裁判全文】
臺灣臺北地方法院交通事件裁定            九十年度交聲字第一０號
    異議人即
    受處分人  乙○○
右列受處分人違反道路交通管理處罰條例案件，對於台北市交通事件裁決所中華民國
八十九年十月十九日所為之處分（原處分案號：北市交裁字第駕裁二二－Ｚ0000
00000號、北市裁三字第駕裁二二－Ｚ00000000號），聲明異議，本院
裁定如左：
    主      文
異議駁回。
    理      由
一、按汽車行駛高速公路，應依速限標誌指示、汽車行駛高速公路不得有在路肩上行
    駛、不服從公路警察或依法執行交通稽查任務人員之指揮或稽查取締而逃逸之行
    為、高速公路交通管制規則第五條第一項、第九條第一項第二款、第十二款分別
    定有明文；又汽車在行駛途中，不得驟然或任意變換車道，如欲超越前車或變換
    車道時，應先顯示方向燈告示前後車輛，並保持安全距離及間隔，方得超越或變
    換車道，同規則第十一條亦定有明文；再汽車行駛於高速公路，而不遵管制之規
    定者，處汽車駕駛人新台幣（以下同）三千元以上六千元以下罰鍰，道路交通管
    理處罰條例第三十三條第一項定有明文，末汽車駕駛人駕駛汽車違反道路交通管
    理處罰條例第三十三條規定者，除應依該條處罰鍰外，並予記違規點數一點，道
    路交通管理處罰條例第六十三條第一項第一款亦定有明文。易言之，如汽車駕駛
    人在高速公路駕駛汽車，有不依速限標誌指示超速行駛，而為警察稽查取締時，
    又不服從警察之稽查取締而逕自逃逸，復於駕車逃逸中，行駛路肩、任意變換車
    道未顯示方向燈三次以上，影響行車安全者，因其係先後違反上開高速公路交通
    管制規則第五條第一項前段、第九條第一項第二款、第十二款、第十一條規定，
    而先後該當於道路交通管理處罰條例第三十三條第一項規定之構成要件四次，主
    管機關可依道路交通管理處罰條例第三十三條第一項規定對行為人為四次之處罰
    （罰鍰金額分別計算），並依同條例第六十三條第一項第一款規定併予記違規點
    數四點。
二、本件受處分人即異議人乙○○於民國八十九年八月二十日下午三時五十二分許，
    駕駛世煌交通有限公司所有車號Ｂ五－五三六號營業小客車，沿國道一號高架橋
    北上行駛，途經北上二十五公里限速時速一００公里路段，竟以時速一百一十七
    公里速度超速行駛，而為內政部警政署國道高速公路警察局第一警察隊汐止分隊
    警員丙○○以警車上雷達測速儀測得超速，經警員丙○○伸手攔停，復鳴擴音器
    、顯示警示燈示意受處分人停車停車受檢，詎受處分人竟拒絕停車接受稽查並加
    速逃逸。嗣警員丙○○見狀，一路尾隨受處分人欲當場攔停，受處分人遂在北上
    二十五公里至二十一公里處連續三次以上任意變換車道未顯示方向燈告知前後車
    輛，並保持安全距離而影響行車安全，復行駛路肩一次而加速逃逸，警員丙○○
    攔停未果，遂將受處分人所駕駛汽車車號記下，並以無線電查詢該車車號、廠牌
    、顏色均相符後，乃以受處分人有違反上開高速公路交通管制規則第五條第一項
    前段、第九條第一項第二款、第十二款、第十一條規定，先後有四次違反道路交
    通管理處罰條例第三十三條第一項規定之行為掣單舉發該車所有人有違反上開違
    規行為。嗣世煌交通有限公司於應到案日期前向原處分機關申訴駕駛人為受處分
    人而非該車所有人，經原處分機關函請原舉發單位調查結果，認受處分人先後有
    四次違反道路交通管理處罰條例第三十三條第一項規定之行為，於八十九年十月
    十九日以北市裁三字第駕裁二二－Ｚ00000000號裁決書就受處分人超速
    行駛、不服公路警察之稽查取締而逃逸行為，依道路交通管理處罰條例第三十三
    條規定、第八十五條第二項從輕裁處受處分人罰鍰六千元，並依同條例第六十三
    條第一項第一款規定，記違規點數二點；復於同年月日以北市裁三字第駕裁二二
    －Ｚ00000000號裁決書就受處分人行駛路肩、任意變換車道未顯示方向
    燈三次以上影響行車安全之行為，依道路交通管理處罰條例第三十三條、第八十
    五條第二項從輕裁處受處分人罰鍰六千元，並依同條例第六十三條第一項第一款
    規定，記違規點數二點。
三、訊據受處分人矢口否認有右開違規行為，辯稱：八十九年八月二十日為星期日，
    適逢農曆中秋佳節，是日上午十時許，攜同家屬驅車至汐止市○○路新山夢湖農
    場渡假及烤肉，不可能發生違規行為，且警員瞬間肉眼難看清車號，而依中秋節
    假日車流研判，無法蛇行於高速公路上，顯然係警員氣憤而刻意扭曲之報復做法
    云云，然查：
（一）證人舉發警員丙○○到庭證稱：違規地點在高架二十五公里測速，測到受處分
      人超速一一七公里，那邊限速一００公里，我測速器合格的，之前是由廠商志
      伸公司定期調整檢測，當時我坐在車子裡檢測，伸出手攔停他不停，又鳴擴音
      器，也顯示警示燈，示意他停車，受處分人不理睬，又加速，我就跟在受處分
      人車後面開車，親眼看到他拼命在車陣中鑽來鑽去，又看到他行駛路肩一次，
      他有三次以上未打方向燈變換車道，那天車流量不會很大，高架高架車速通常
      通很快，車號沒有看錯，且用無線電報核對顏色、車號、廠牌，六和黃色計程
      車等語，並提出經濟部標準檢驗局雷達測速儀檢定合格證書影本一紙附卷可考
      ，以證人與受處分人夙無仇隙，斷無任意指摘誣陷受處分人之理，且行駛於高
      速公路上之車輛如非真有超速行駛或其他違規行為，衡情警員不會隨意指揮攔
      截汽車停車受檢，亦不會因攔截未果而隨後追趕，既已隨後追趕，為便於舉發
      自當慎重注意車牌號碼，經警員丙○○以無線電查詢，顏色、廠牌均相符合，
      則警員舉發違誤之機率甚小；況證人警員丙○○乃為原處分機關所認定受處分
      人有上開違規行為之原證人，其並到庭在本院法官面前以言詞供述本件訴訟上
      之待證事實－即受處分人有上開違規事實，在無任何證據資料顯示證人所為供
      述偏頗下，已足使本院確信原處分機關所認定受處分人有於右開時地駕車超速
      、行駛路肩、任意變換車道三次以上未顯示方向燈影響行車安全及拒絕停車接
      受警員稽查並加速逃逸之事實存在，且交通警察掣單舉發違反道路交通管理處
      罰條例所列之違規事實，本質上為行政處分，係公務員基於職務上之權力，依
      法就特定之具體事件所為之具公法上效果之單方面行政行為，基於公務員為公
      法上行為具有公信力之原則，該行政行為當可被推定為真正，其據以依法處分
      之事實認定亦為正確無誤。
（二）又證人新山夢湖農場負責人丁○○到庭證稱：他開二台還是三台車過來，他訂
      一組烤肉，價錢二千五百元，客人要走我們都會送，當日約六點多離開，好像
      有小孩一起去等語，而證人一同前往烤肉之甲○○到庭證稱：受處分人有告訴
      我說那一天有去廖先生那裡去烤肉，我跟許（即受處分人）以及朋友蕭麗英、
      陳明村四人一起去，就開受處分人的車子，沒有小孩，早上十點多去，下午五
      點多回去，回到家七點左右，晚餐在蕭麗英她家吃等語，受處分人到庭陳稱：
      我開一台車，蕭麗英夫妻騎機車，只記得去那邊烤肉給小孩吃，有小孩與我們
      一起去，晚餐在農場吃，六點多離開後又去那對夫婦（蕭麗英）家喝酒，晚上
      十點多才離開等語，三人對於當天究竟一輛車或二輛車或三輛車前往農場烤肉
      、有無小孩一同前往、晚餐在何處吃、何時返家等各點互有出入，已難採信，
      且違規時間係八十九年八月二十日，為農曆為八十九年七月二十一日，距離中
      秋節尚有三星期之久，受處分人指違規時間適逢中秋節亦有誤會，故證人丁○
      ○、甲○○所證，尚難為有利於受處分人之認定。
（三）本件受處分人所為辯稱，無法遽予採信。事證明確，受處分人之違規行為堪以
      認定。
四、綜上所述，受處分人確有在右開時地駕駛汽車超速行駛、行駛路肩、連續三次以
    上任意變換車道未顯示方向燈影響行車安全及拒絕接受警員之稽查，並加速逃逸
    之行為。從而，原處分機關乃以受處分人有先後違反道路交通管理處罰條例第三
    十三條第一項規定四次之行為，就受處分人超速行駛、不服從稽查取締而逃逸部
    分從輕裁處受處分人罰鍰六千元，另就受處分人行駛路肩、連續三次以上任意變
    換車道未顯示方向燈影響行車安全部分亦從輕裁處罰鍰六千元，合計共裁處受處
    分人罰鍰一萬二千元，並依同條例第六十三條第一項第一款規定併予記違規點數
    四點，核無違誤，本件受處分人之異議為無理由，自應駁回其異議。
據上論斷，應依道路交通案件處理辦法第十九條，裁定如主文。
中      華      民      國    九十      年      七      月     十三     日
                                      臺灣臺北地方法院交通法庭
                                          法  官  李  麗  玲
右正本證明與原本無異。
如不服本裁定，應於裁定送達後五日內向本院提出抗告狀。
                                          書記官  江  虹  儀
中      華      民      國    九十      年      七      月     十三     日


司法院資訊處製作；財團法人民間司法改革基金會備份。
